【裁判字號】    89,訴,1507
【裁判日期】    891106
【裁判案由】    損害賠償
【裁判全文】
臺灣高雄地方法院民事判決  八十九年訴字第一五○七號號
    原        告  丁○○
    法定代理  人  戊○○
    被        告  乙○○
    兼法定代理人  丙○○
                  己○○
    右三人共同
    訴訟代理人  鍾武雄律師
                孫嘉男律師
                甲○○        .
右當事人間請求損害賠償事件，本院判決如左：
    主      文
被告應連帶給付原告新台幣肆拾捌萬壹仟零壹拾元及自民國八十九年六月十四日起至
清償日止按年息百分之五計算之利息。
原告其餘之訴駁回。
訴訟費用由被告連帶負擔百分之七十六，餘由原告負擔。
本判決原告勝訴部分，於原告以新台幣壹拾陸萬壹仟元供擔保後，得假執行；但被告
於假執行實施前以新台幣肆拾捌萬貳仟元為原告預供擔保後，得免為假執行。
原告其餘假執之聲請駁回。
    事      實
甲、原告方面：
壹、聲明：
一、被告應連帶給付原告新台幣（下同）六十三萬零二百十元，及自起訴狀繕本送達
    翌日起至清償日止，按年息百分之五計算之利息。
二、願供擔保請准宣告假執行。
貳、陳述：
一、原告與被告乙○○係高雄縣阿蓮國民小學（下稱阿蓮國小）六年十班同學，二人
    於民國八十九年三月六日下午三點多下課時間，與同學詹淑玲、吳靜芬、陳韋汝
    在玩不倒翁遊戲時，被告乙○○竟出手推倒原告，致原告頭部撞擊牆壁，受有頭
    部外傷硬腦膜大出血超過五十ＣＣ之重大傷害，並於同年月七日緊急手術，至同
    年月十五日出院，期間原告共支出醫療費用七萬零二百十元，且原告受傷住院須
    人看護，一直由原告父母看護，看護費以一日二千元計算，共三十天計六萬元。
    又原告因被告乙○○之行為，須受頭部開刀之手術，所受傷是更屬高危險重大疾
    病，將還可能又會有後遺症，爰請求五十萬元之慰撫金，為此依民法第一百八十
    四條第一項前段、第一百八十七條、第一百九十三條及第一百九十五條規定，請
    求被告連帶賠償上述金額。
二、本件曾經高雄縣阿蓮鄉公所調解及阿蓮國小協調皆無結果，而被告乙○○為原告
    受傷之行為人，並有阿蓮國小調查紀錄可參。
三、對於被告抗辯之陳述：
（一）原告住院期間共九天，但回復正常上學是一個月又二日，原告之父以務農兼作
      機械修理維生，每月收入並不固定，平均約四、五萬元，原告之母則是家庭主
      婦。
（二）原告願意按被告主張每日一千二百元請求看護費用。
參、證據：提出郭診所診斷證明書、財團法人奇美醫院診斷證明書、用藥明細、重大
    傷病免自行部分負擔證明卡、林文祥說明書及阿蓮國小學生遊戲受傷住院事件調
    查紀錄各一件、財團法人奇美醫院收費收據六件、原告受傷前後照片二張為證，
    並請求訊問證人林文祥、徐庭偉、林坤益、吳靜芬、陳韋汝、詹淑玲。
乙、被告方面：
壹、聲明：
一、駁回原告之訴。
二、如受不利之判決，願供擔保請准免假執行。
貳、陳述：
一、本件被告僅有揮手觸及原告之衣服，並未有用手推原告身體致其撞到牆壁。(1)依
    據阿蓮國小遊戲受傷住院事件調查紀錄，對五位當事者之詢問紀錄：其中並無証
    人目睹被告有推到原告：鈞庭審理中亦無証人証明有目睹被告手推原告。(2)証人
    吳靜芬於鈞庭雖証稱：「事後被告有對伊說，因為用跑的不小心推到丁○○」然
    被告否認之。(3)証人林文祥、吳靜芬所說被告有推人之習慣，僅是意見之辭，且
    是過去之事實無足証被告推到原告。(4)依原告之受傷位置在左側，如係被告推原
    告撞牆其受傷位置應在前額，故不可能係被告推原告撞牆。
二、被告只有揮到原告的衣服，原告是因為躲避被告之追逐並且在轉身之際未能保持
    身體平衡，自己不慎撞到牆壁。(1)証人吳靜芬在鈞庭証稱：我轉頭剛好看到丁○
    ○的頭部左側撞到牆壁。証人陳韋汝証稱：我看到乙○○彎下去，要跌倒時手搧
    到丁○○之衣服，但是我不知道李玫倩有無打到丁○○之身體。証人林坤益則証
    稱：「我有看到她要抓她的動作，但沒有看到她有無推她，緊接著丁○○就跌倒
    了」。由以上証言可証被告僅是出手觸摸原告衣服而已。(2)依原告在前述學校調
    查中之陳述：「乙○○從右側跑來，我在倒退之際被推到右肩跌倒」其所謂：「
    倒退」應是：「轉身」，惟其因轉身之際可能因腳步不穩，加上身體慣性作用，
    而側傾跌倒撞及牆壁，故而就原告當時就有身體倒退之錯覺。而就在原告身體因
    不平穩而往左側傾倒之際，被告適亦追至欲出手抓人，惟其只稍微彎曲、身子尚
    能保持身體平衡，故未倒下。綜上所述，被告應未出手推原告致其倒下撞牆，而
    是原告為躲避被告於轉身之際身體未保持平衡，加上身體慣性運動而左傾致撞到
    牆壁受傷，被告並無侵權行為，故不負損害賠償責任。
三、依常理推斷任何遊戲難免均含有意外之危險性，因此所有參與遊戲之成員對於因
    遊戲而發生之意外危險事故，除非是出於故意或重大過失，否則均應視為已捨棄
    損害賠償之請求權，否則參與遊戲者，要在提心吊膽之心理狀態下，進行遊戲，
    該遊戲勢將無法進行，因此吾人未聞在運動或競技比賽中，發生意外事件而請求
    對造損害賠償者，從而就遊戲所生意外事件，其過失之標準應從嚴認定始合公平
    正義。本件原告主張因與被告及同學詹淑玲、吳靜芬、陳韋汝在玩不倒翁遊戲時
    ，被告出手推倒原告致原告頭部撞擊牆壁，受有頭部外傷。然經查並無任何具體
    証據足以証明被告確有出手推倒原告有如前述。若以從嚴認定之原則，自應認定
    被告並未推倒原告，亦即被告並不負損害賠償責任。
四、縱認被告有手推原告之動作，然因雙方是在玩遊戲之過程所發生，遊戲本難免意
    外事故，況原告之撞牆受傷並非絕然是被告手推原告所造成，其中尚有原告跑步
    運動不選擇空曠之處卻往接近牆邊之處之疏失，否則單純跌倒當不致於造成如此
    之嚴重傷勢，故原告於其損害之發生，實與有過失，依過失相抵之原則，被告應
    僅負二分之一損害賠償責任。
五、此外原告已領取學生平安保險費三萬元應自賠償金額中扣除。又看護費用原告並
    未實際支出，應全部不得求償。退萬步言，原告住院僅由三月七日至十五日出院
    ，只有八天住院，故僅能領八天。另外父母看護子女為其應盡之責，子女生病也
    須盡看護責任。所以原告請求父母之看護費不合理。又在醫院己有護理人員看護
    病人，故特別看護有無必要性，應由醫師証明，不可任意要求特別看護，且費用
    有一定標準，依強制汽車責任險規定每日之看護費也只有一千二百元。且原告請
    求慰撫金過高應予減少。再被告父母每月總收入僅四萬多元需扶養父母及子女共
    四人，家庭負擔吃重，故請酌減責任。
參、證據：提出戶籍謄本一件、薪資證明二件為證。
丙、本院依職權函詢財團法人奇美醫院、郭內兒外科診所函覆原告所受傷害之狀況及
    其治療情形。
    理    由
一、原告主張其與被告乙○○於八十九年三月六日下午三點多，與同學詹淑玲、吳靜
    芬、陳韋汝在阿蓮國小玩不倒翁遊戲時，被告乙○○竟出手推倒原告，致原告頭
    部撞擊牆壁，受有頭部外傷硬腦膜大出血超過五十ＣＣ之重大傷害，經於同年月
    七日緊急手術，至同年月十五日出院，期間原告共支出醫療費用七萬零二百十元
    ，且原告住院期間由原告父母看護，看護費以一日一千二元計算，共三十天計三
    萬六千元。又原告因被告乙○○之行為，須受頭部開刀之手術，所受傷是更屬高
    危險重大疾病，將還可能又有後遺症，為此依民法第一百八十四條第一項前段、
    第一百八十七條、第一百九十三條及第一百九十五條規定，請求被告連帶給付上
    開費用及五十萬元之慰撫金等語。被告則以被告僅有揮手觸及原告衣服，並未用
    手推原告身體致其撞到牆壁，原告係因躲避被告追逐且在轉身之際未能保持身體
    平衡，自己不慎撞到牆壁，被告並無侵權行為，自不負損害賠償責任。又任何遊
    戲難免均含有意外之危險性，因此所有參與遊戲之成員對於因遊戲而發生之意外
    危險事故，除非是出於故意或重大過失，否則均應視為已捨棄損害賠償之請求權
    ，就遊戲所生意外事件，其過失標準應從嚴認定始合公平正義。原告主張被告乙
    ○○出手推倒原告致原告頭部外傷，並無任何具體証據足証被告確有出手推倒原
    告，若以從嚴認定之原則，自應認定被告並未推倒原告，亦即被告並不負損害賠
    償責任。縱認被告有手推原告之動作，然遊戲本難免發生意外，且原告之撞牆受
    傷非絕然是被告手推造成，其中尚有原告跑步運動不選擇空曠之處卻往牆邊處之
    疏失，單純跌倒尚不致造成如此嚴重傷勢，故原告於其損害之發生，實與有過失
    ，依過失相抵之原則，被告應僅負二分之一損害賠償責任。此外原告已領取學生
    平安保險費三萬元應自賠償金額中扣除。又看護費用原告並未實際支出，應全部
    不得求償，而父母看護子女為其應盡之責，且在醫院有護理人員看護病人，有無
    特別看護之必要性，應由醫師証明，此外看護費用亦有一定標準，依強制汽車責
    任險規定每日之看護費也只有一千二百元。況原告僅有八天住院，縱得求償亦僅
    能請領八天看護費用。另被告乙○○父母每月總收入僅四萬多元，需扶養父母及
    子女共四人，家庭負擔吃重，原告請求慰撫金過高應予減少等語資為抗辯。
二、原告主張其與被告乙○○於八十九年三月六日下午三點多，與同學詹淑玲、吳靜
    芬、陳韋汝於阿蓮國小玩不倒翁遊戲過程中，致原告頭部撞擊牆壁，受有頭部外
    傷硬腦膜大出血超過五十ＣＣ之重大傷害，經於同年月七日緊急手術，至同年月
    十五日出院，期間原告共支出醫療費用七萬零二百十元之事實，業據原告提出郭
    診所診斷證明書、財團法人奇美醫院診斷證明書、用藥明細、重大傷病免自行部
    分負擔證明卡、林文祥說明書及阿蓮國小學生遊戲受傷住院事件調查紀錄、財團
    法人奇美醫院收費收據、原告受傷前後照片等件為證，核屬相符，且有當時參與
    遊戲之證人吳靜芬、陳韋汝、詹淑玲、事發當時在場之證人徐庭偉、林坤益，及
    阿蓮國小導師林文祥等人之陳證在卷可佐，並經被告自認屬實，自堪信原告此部
    分之主張為真實。
三、原告又主張係被告乙○○出手推原告，致其受有上述傷害，被告應負連帶賠償責
    任等語，雖為被告乙○○所否認，辯稱：被告乙○○僅有揮手觸及原告衣服，原
    告係因躲避被告追逐且在轉身之際未能保持身體平衡，自己不慎撞到牆壁，被告
    乙○○並無侵權行為。又參與遊戲之成員對於因遊戲而發生之意外危險事故，除
    非是出於故意或重大過失，否則均應視為已捨棄損害賠償之請求權，原告主張被
    告乙○○出手推倒原告致原告頭部外傷，並無任何具體証據足証被告確有出手推
    倒原告，若以從嚴認定之原則，自應認定被告並未推倒原告。縱認被告有手推原
    告之動作，然原告受傷尚有原告跑步運動不選擇空曠處卻往牆邊處之疏失，故原
    告於其損害之發生，實與有過失，依過失相抵之原則，被告應僅負二分之一損害
    賠償責任云云。惟查：
（一）稽之(1)證人吳靜芬證稱：我們五個人是同班同學，所以當天一起在走廊上玩不
      倒翁遊戲，當時丁○○與乙○○在玩不到翁，我轉過頭與陳韋汝、詹淑玲講話
      ，：：：：：：，在尚未發生事故及我轉頭與陳韋汝、詹淑玲說話前，丁○○
      與六年七班牆壁之間並無其他人，：：：：：：：：：：：。事後我有問乙○
      ○，她對我說她是因為用跑的，不小心推到丁○○才讓她撞到牆壁等語；(2)證
      人陳韋汝證稱：：：：乙○○本來要抓我及吳靜芬，但我倆有喊不倒翁，她就
      無法抓我們，她轉而抓詹淑玲，她也說不倒翁，最後她轉向抓丁○○，我看到
      乙○○的右手往丁○○的右肩胛骨的部位揮過去，結果丁○○就跌倒撞到六年
      七班牆壁，就是我圖中畫三角形的地方。丁○○是要往吳靜芬的方向跑去，在
      她們（丁○○與乙○○）之間，我沒有看到有其他人，當時乙○○是跑著去追
      丁○○，跑著跑著乙○○彎下去快跌倒時，手就揮過去，打到丁○○，後來丁
      ○○就跌到，但乙○○沒有跌倒等語；(3)證人徐庭偉證稱：：：：自我看到丁
      ○○還在跑之時起，至丁○○跌倒撞到六年七班牆壁時止，我與林坤益及丁○
      ○她們之間都沒有其他的人等語；(4)證人林坤益證稱：我跟徐庭偉沿教室前走
      廊看見原告與她朋友在走廊玩，我親眼目睹原告整個跌倒過程，我有看到一個
      與原告在玩之女生，有雙手伸出，在原告背後做出推的動作，但我不知道那人
      有無出力推原告，但是接著原告就跌倒，然後左邊的頭就撞到牆壁等語，有各
      該證人之陳述在卷可按。參以本院命原告與被告乙○○及事故當時在場證人畫
      出事發前每個人所在位置及原告撞擊點，據其所畫之圖顯示：證人詹淑玲及陳
      韋汝係站立於走廊右邊第一根柱子附近，證人吳靜芬站立於走廊上中間（右邊
      ）第二根柱子附近，原告與被告乙○○當時則是站立於六年七班牆壁與走廊上
      左邊第一根（右邊第三根）柱子間之走廊上，兩造站立之處與原告撞擊之六年
      七班牆壁間及證人吳靜芬、詹淑玲及陳韋汝間均尚有一段距離乙節，亦有證人
      吳靜芬、陳韋汝、林坤益、徐庭偉、被告乙○○所畫之現場圖及阿蓮國小學生
      遊戲受傷住院事件調查紀錄圖在卷可資佐證。顯見本件事故發生前，被告乙○
      ○是先追陳韋汝、吳靜芬及詹淑玲，因陳韋汝三人均喊不倒翁，被告乙○○抓
      不到陳韋汝三人後，才轉而伸手跑向追抓原告，衡諸被告乙○○當時所玩不倒
      翁遊戲乃以在被抓者喊不倒翁前才可抓被抓者，是被告乙○○在追抓陳韋汝三
      人不著後，其追抓原告之心必然急迫，故乃跑著追向原告。而從被告乙○○自
      陳韋汝三人處轉向追抓原告間尚有一段距離，且被告乙○○於跑追原告過程中
      有身體向下彎曲快跌倒之情狀，足證被告乙○○當時係以急速跑追原告，而因
      跑步速度導致身體重心不穩，往下彎曲，所有身體重心導向雙手，但因雙手揮
      向原告右肩胛骨部位，使被告乙○○身體重心力量推向原告，才致原告從走廊
      上左邊第一根柱子邊跌向六年七班牆壁，而撞擊左邊頭部乙節，堪以認定。是
      被告辯稱：乙○○僅有揮手觸及原告衣服，原告係因躲避被告追逐且在轉身之
      際未能保持身體平衡，自己不慎撞到牆壁云云，顯無證據以實其說，並不足採
      。
（二）按任何遊戲固難免含有一定程度之意外危險性，惟參與遊戲之人仍須遵守各該
      遊戲之規則，並於實施遊戲行為時盡其應有之注意，始得對於可視為該遊戲被
      容許之危險而免其過失責任，如參與遊戲人未遵守各該遊戲所定規則，盡其應
      有之注意，自不得主張被容許之危險而免責。又參與遊戲之人，除應依遊戲規
      則為一般注意外，尚有依實際狀況而異之特別注意義務，在不超越社會相當性
      之範圍應有注意之義務者，自仍有以一定之行為避免結果發生之義務。經查本
      件原告與被告乙○○所玩不倒翁遊戲係以抓人者在被抓者喊不倒翁前才可抓被
      抓者，抓人者僅得以「抓」被抓者之行為，為其遊戲行為之規則，是參與此不
      倒翁遊戲之人，自應盡其僅得為「抓」人行為之注意義務。而被告乙○○既為
      參與本件不倒翁遊戲之人，自應盡此注意義務，且本件事故發生當時亦無不能
      注意情形，竟於急速跑步導致身體重心不穩，往下彎曲欲跌倒，所有身體重心
      導向雙手時，疏未注意僅得為「抓」人之行為，亦未注意此時其身體重心力量
      灌注於雙手，雙手將產生重大推力之特殊情況，應特別注意以避免他人受其推
      力發生傷害結果之義務，仍貿然將手推向原告，致其雙手推力導向原告，使原
      告因承受該推力而從走廊上左邊第一根（右邊第三根）柱子邊跌向六年七班牆
      壁撞擊左邊頭部，致原告受有頭部外傷顱內硬腦膜上出血之傷害，則被告乙○
      ○就本件事故之發生具有過失甚明。
（三）再查原告於本件不倒翁遊戲中既係參與被抓者之角色，自以跑由被告乙○○追
      為其實施遊戲之行為，且證人陳韋汝亦證稱：丁○○是要往吳靜芬的方向跑去
      等語，而吳靜芬當時係站立於走廊上中間（右邊）第二根柱子附近，且原告與
      被告乙○○事發當時係站立於六年七班牆壁與走廊上左邊第一根（右邊第三根
      ）柱子間之走廊上，雙方站立之處與原告撞擊之六年七班牆壁間尚有一段距離
      ，原告係因被告乙○○跑步所生身體重心推力作用，才跌向六年七班牆壁，發
      生本件撞擊事故乙節，已如前述，顯見事發當時原告係自其與被告乙○○站立
      位置，往東（右）跑向走廊中間第二根柱子而非往北（上）跑向六年七班牆壁
      處，而參諸卷附之事故現場圖位置，清楚可見六年七班牆壁與走廊左邊第一根
      （右邊第三根）柱子及中間（右邊）第二根柱子間之三角範圍，為一空曠地帶
      ，則原告在此地帶奔跑，自無跑步不選擇空曠處之疏失。是被告辯稱：原告有
      跑步運動不選擇空曠處卻往牆邊處之疏失，原告於其損害之發生與有過失，被
      告應僅負二分之一損害賠償責任云云，同屬無據，尚不足採，本件事故發生應
      全係被告乙○○之過失所致，應堪認定。
（四）綜上所述，被告乙○○疏未盡其參與遊戲所應負之一般及特別注意義務，貿然
      將手推向原告，致其雙手推力導向原告，使原告因承受該推力而從走廊上左邊
      第一根（右邊第三根）柱子邊跌向六年七班牆壁撞擊左邊頭部，致原告受有頭
      部外傷顱內硬腦膜上出血之傷害，被告乙○○就本件事故之發生具有完全過失
      ，被告乙○○之過失行為與原告受傷之結果，顯有相當因果關係，亦足認定，
      被告乙○○自應負過失責任。
四、按因故意或過失，不法侵害他人之權利者，負損害賠償責任；且無行為能力人或
    限制行為能力人，不法侵害他人之權利者，以行為時，有識別能力為限，與其法
    定代理人連帶負損害賠償責任。行為時無識別能力者，由其法定代理人負損害賠
    償責任。為民法第一百八十四條第一項前段、第一百八十七條第一項所明定。經
    查被告乙○○係七十七年四月二日出生，為未滿二十歲之限制行為能力人，被告
    丙○○、己○○係乙○○之父母，為其法定代理人等情，亦有原告提出之戶籍謄
    本存卷可參，而被告乙○○於本件事故發生當時為將滿十二歲之人，並已就讀阿
    蓮國小六年級，顯有識別能力，參照前開規定，從而原告主張被告應負連帶賠償
    其因本件事故所致之損害，洵屬有據。
五、次按不法侵害他人之身體或健康者，對於被害人因此喪失或減少勞動能力，或增
    加生活上之需要時，應負損害賠償責任，民法第一百九十三條第一項定有明文。
    經查：
（一）查原告主張其自八十九年三月六日事發時起，至同年月十五日止，因本件傷害
      共支出醫療費用七萬零二百十元之事實，既經被告自認屬實，且依原告所受傷
      害及各收據載明治療費別，自屬係治療上之必要費用。雖被告辯稱：原告已領
      取學生平安保險費三萬元，應扣除云云。惟保險制度非為減輕損害事故加害人
      之責任，保險給付請求權之發生，係以定有支付保險費之保險契約為基礎，與
      因侵權行為所生之損害賠償請求權，並非出於同一原因，後者之損害賠償請求
      權，殊不因受領前者之保險給付而喪失，兩者除有保險法第五十三條或其他法
      規關於代位行使之關係外，二者不生損益相抵之問題。而被告就原告是否已領
      取學生平安保險費三萬元乙節，不僅未舉證以實其說，且依現行之台灣省學生
      團體保險辦法並無保險人給付保險金予受益人後，得代位行使被保險人對損害
      賠償義務人之請求權之規定，是原告領取三萬元之學生平安保險金縱然屬實，
      仍屬原告給付保險費之對價，非為減輕被告之責任，是被告辯稱應扣除三萬元
      之學生平安保險金云云，並不足取，原告請求被告應連帶給付七萬零二百十元
      之醫療費用，為有理由。
（二）又原告主張原告住院期間由父母看護，看護費以一日一千二元計算，共三十天
      計三萬六千元等語，雖為被告所否認，抗辯：原告並未支出看護費用，且醫院
      已有醫護人員，自無特別看護之必要性，而父母看護子女為其應盡之責，自不
      得請求。縱得求償亦僅能請領住院八天之看護費用云云。惟按被害人因受傷害
      有請看護之必要，卻由其父母或其他親屬負責看護時，該親屬固係基於親情代
      為照顧被害人起居，然其所付出之勞力，尚非不得評價為財產上之價值，只因
      基於親情身分關係而無須支出，此種基於身分關係之恩惠，自不能加惠於侵權
      行為人，反而使加害人免於負擔損害賠償責任，是就被害人因確有看護必要而
      由其親屬看護時，自應衡量雇用職業看護之情形，認被害人受有相當看護費之
      損害，得向加害人求償，始符公平理念。經查原告既因被告乙○○過失行為受
      有頭部外傷併硬腦膜上出血之傷害，經於八十九年年三月七日緊急腦部手術，
      並經中央健康保險局評定為重大傷病乙節，有原告提出之上開醫院診斷證明書
      及重大傷病免自行部分負擔證明卡可佐，衡之腦部為人體之重要器官，開腦手
      術更為精密且危險之行為，手術後須經過一段時間觀察，始能判定手術是否成
      功及其癒後情況，則原告於住院期間，自有全日受特別看護之必要，而醫院雖
      有醫護人員可以照料，惟醫護人員前往照料病人時間有限，自無法完全照顧原
      告所需，因之原告自八十九年三月七日住院起至同年月十五日出院止共九日，
      縱未實際支出看護費，然其父母因此付出看護勞務，仍因認原告受有相當於看
      護費用之損害。再查每日看護費用為一千二百元既為強制汽車責任保險所明定
      ，且為被告所自承，自應認係一般基本之看護費標準，從而原告就此住院期間
      增加生活費用之看護費，請求被告連帶給付，自屬可採。至原告主張其出院後
      二十一天仍須看護乙節，既無法舉證證明，尚屬無據。
六、原告又主張其因本件事故須受頭部開刀手術，所受傷害更屬高危險重大疾病，將
    來可能又有後遺症，故請求慰撫金五十萬元等語，被告則抗辯原告主張之慰撫金
    過高等語。按不法侵害他人之身體、健康、名譽或自由者，被害人雖非財產上之
    損害，亦得請求賠償相當之金額，民法第一百九十五條第一項亦有明文。經查原
    告因本件事故傷害手術開腦，造成原告須剃髮且有一長達左半邊腦部頭皮橢圓形
    弧度手術疤痕，而原告受傷前腦部完好，留有及肩短髮等情，亦有原告提出之照
    片在卷可稽，原告遭此傷害，對其身心自有一定程度之影響，其身體及精神上自
    感痛苦，是原告請求被告連帶賠償精神上之慰撫金，同屬有據。再查原告係七十
    六年十一月十三日出生，目前為阿蓮國民中學一年女學生，原告之父以務農兼作
    機械修理維生，每月收入並不固定，平均約四、五萬元，原告之母則是家庭主婦
    ，而被告乙○○父母每月總收入僅四萬多元，尚需扶養父母及子女共四人，家庭
    負擔沈重等情，已據兩造陳明在卷，並有被告提出之戶籍謄本及員工薪資證明可
    據，是本院審酌兩造之身分、地位、經濟能力、原告所受之身體及精神上之傷害
    、痛苦等一切情狀，認原告請求被告連帶賠償慰撫金以四十萬元為相當，逾此數
    額之請求，尚無可採。
七、綜上所述，原告因本件事故得請求被告連帶賠償損害金額為醫療費用七萬零二百
    十元、看護費用一萬零八百元及慰撫金四十萬元，共計四十八萬一千零十元，是
    原告依侵權行為之法律關係請求被告連帶給付四十八萬一千零十元，及自起訴狀
    繕本送達之翌日即八十九年六月十四日起至清償日止，按年息百分之五計付法定
    遲延利息，洵屬正當，應予准許。逾此部分之請求，為無理由，應予駁回。
八、兩造均陳明願供擔保，聲請宣告假執行或免為假執行，經核原告勝訴部分，合於
    法律之規定，爰酌定相當之擔保金額宣告之；其餘假執行之聲請，因訴之駁回而
    失所依附，應併予駁回。
據上論結，本件原告之訴，為一部有理由，一部無理由，爰依民事訴訟法第七十九條
但書、八十五條第二項、第三百九十條第二項、第三百九十二條，判決如主文。
中      華      民      國    八十九    年      十一      月      六    日
                              臺灣高雄地法院民事第六庭
~B法      官  林雯娟
右為正本係照原本作成。
如對本判決上訴，須於判決送達後廿日內向本院提出上訴狀。
中      華      民      國    八十九    年      十一      月      六    日
~B法院書記官  洪烽崇


司法院資訊處製作；財團法人民間司法改革基金會備份。
